【裁判字號】    99,台上,246
【裁判日期】    990114
【裁判案由】    違反槍砲彈藥刀械管制條例
【裁判全文】
最高法院刑事判決              九十九年度台上字第二四六號
上  訴  人  甲○○
上列上訴人因違反槍砲彈藥刀械管制條例案件，不服台灣高等法
院台南分院中華民國九十六年十二月二十六日第二審判決（九十
六年度上訴字第一０三一號，起訴案號：台灣台南地方法院檢察
署九十三年度偵字第一一六三九、一一六六一、一一八０二、一
二０五七、一二九二五、一二九一九、一二九二八、一二九三三
、一二九三四號，九十四年度偵字第六四二、九八八、一０七四
、一二五一、一五二０、二四二九、二五九九、二七五七號），
提起上訴，本院判決如下：
    主  文
上訴駁回。
    理  由
按刑事訴訟法第三百七十七條規定，上訴於第三審法院，非以判
決違背法令為理由，不得為之。是提起第三審上訴，應以原判決
違背法令為理由，係屬法定要件。如果上訴理由書狀並未依據卷
內訴訟資料，具體指摘原判決不適用何種法則或如何適用不當，
或所指摘原判決違法情事，顯與法律規定得為第三審上訴理由之
違法情形，不相適合時，均應認其上訴為不合法律上之程式，予
以駁回。本件原判決依憑上訴人甲○○對於事實均坦承之供稱，
證人莊建忠、李寶生、洪秉村分別於偵、審中之證述，扣案經內
政部警政署刑事警察局鑑定結果，認係仿ＢＥＲＥＴＴＡ廠八四
型半自動手槍換裝土造金屬槍管具有殺傷力之改造手槍一支（槍
枝管制編號0000000000）等證據資料，認上訴人有其
事實欄所載之犯行，且敘明上訴人否認該犯行，辯稱：係幫助介
紹協助買槍，應僅成立幫助販賣槍枝罪名云云，為不足採，亦依
調查所得證據，於理由內詳予指駁、說明。因認上訴人犯行明確
，而維持第一審論處上訴人共同未經許可，販賣可發射子彈具有
殺傷力之改造手槍（累犯）罪刑，從形式上觀察，並無足以影響
判決結果之違法情形存在。上訴意旨略稱：原審未傳喚證人莊建
忠、洪秉村、李寶生到庭接受上訴人對質及詰問之機會，剝奪憲
法第十六條所賦予訴訟防禦權，於法未合；事實欄記載上訴人獲
得新台幣（下同）五千元報酬，惟理由內並未說明其依據，伊係
莊建忠小弟兼司機，僅為莊建忠傳話，並非要洪秉村為上訴人尋
找買主，只轉手交付七萬元予莊建忠，既未收取報酬，亦未參與
販槍，原判決有證據調查未盡及理由不備之違失云云。惟查：（
一）詰問、對質權係屬被告訴訟防禦權之一環，為憲法第十六條
所保障，固經司法院釋字第五八二號解釋釋明，但此項權利，並
非不可捨棄。倘被告或其辯護人在下級審法院業經明白表示不願
行使之意，而法院斟酌各情結果，亦認為尚無不妥，因而未傳喚
證人到庭進行交互詰問者，即無許該被告以原審未踐行是項詰問
程序，剝奪其訴訟防禦權，資為適法之第三審上訴理由。原審於
民國九十六年十一月十九日行準備程序時，經受命法官訊以：「
有無其他證據提出或是證人請求傳喚？」時，檢察官及辯護人均
表示「沒有」，迨於審判期日，審判長提示各證人之偵、審筆錄
踐行調查證據程序，上訴人及其辯護人亦均表示「沒意見」，對
於「有何證據請求調查」，亦均表示「沒有」等語，有各該筆錄
在卷可稽，原判決理由壹、二內，復敘明依刑事訴訟法第一百五
十九條之五規定，洪秉村在偵查時之證述，被告之辯護人表示同
意列為證據，且被告及其辯護人迄言詞辯論終結前亦未聲明異議
，審酌證據之取得過程並無瑕疵，與本案待證事實間復具有相當
之關聯性，以之為本案證據尚無不當，自得採為證據，經核於法
並無不合，難認有剝奪上訴人行使訴訟防禦權之情形。（二）犯
罪事實之認定，證據之取捨及其證明力之判斷，乃事實審法院自
由判斷之職權，如其取捨不違背經驗法則與論理法則，即不得指
為違法，而據為上訴第三審之理由。本件原判決綜合全案證據資
料，而為上訴人上揭犯罪之認定，已說明上訴人於第一審已坦承
收受五千元報酬，其與洪秉村、莊建忠一同前往高雄市○○路鳳
鼻頭附近巷子內交付扣案改造手槍，且槍枝係由上訴人自莊建忠
處取得後交付予洪秉村轉交李寶生，李寶生所交付價金七萬元亦
係由上訴人轉交予莊建忠，上訴人應論以販賣槍枝之正犯理由綦
詳，並無上訴意旨所指摘證據調查未盡及理由不備之違法。此外
，上訴意旨，就原審採證認事職權之適法行使及原判決已說明事
項，徒憑己見，任意指摘為違法，且仍為單純事實之爭執，難謂
已符合法定上訴要件。應認其上訴不合法律上之程式，予以駁回
。
據上論結，應依刑事訴訟法第三百九十五條前段，判決如主文。
中    華    民    國  九十九  年    一    月   十四   日
                      最高法院刑事第十一庭
                          審判長法官  石  木  欽
                                法官  洪  佳  濱
                                法官  韓  金  秀
                                法官  段  景  榕
                                法官  周  煙  平
      本件正本證明與原本無異
                                      書  記  官
中    華    民    國  九十九  年    一    月   二十   日
                                                      Q

司法院資訊處製作；財團法人民間司法改革基金會備份。
